臺灣板橋地方法院刑事判決　　　　　　 100年度訴字第1134號
公　訴　人　臺灣板橋地方法院檢察署檢察官
被　　　告　游志雄
上列被告因違反毒品危害防制條例案件，經檢察官提起公訴（10
0 年度毒偵字第2134號），被告於本院準備程序進行中，就被訴
犯罪事實為有罪之陳述，本院告知簡式審判程序之旨，並聽取其
與公訴人之意見後，經合議庭裁定由受命法官獨任進行簡式審判
程序審理後，判決如下：
    主  文
游志雄施用第一級毒品，累犯，處有期徒刑捌月，扣案之注射針
筒壹支，沒收；又施用第二級毒品，累犯，處有期徒刑肆月。應
執行有期徒刑拾月，扣案之注射針筒壹支，沒收。
    事  實
一、游志雄有下列之前科紀錄：
(一)、前於民國88年間因違反毒品危害防制條例案件，經本院以88
    年度少訴字第113 號刑事判決處有期徒刑3 年，緩刑5 年，
    緩刑期間付保護管束確定，惟前揭緩刑嗣經本院撤銷，並入
    監執行前揭之經撤銷罪刑，而於94年7 月7 日假釋出監，假
    釋期間付保護管束（假釋嗣亦遭撤銷）。
(二)、復89年間因施用毒品案件，經本院以89年度毒聲字第1776號
    刑事裁定送勒戒處所觀察、勒戒後，認無繼續施用毒品之傾
    向而於89年4 月1 日執行完畢釋放出所，並經臺灣板橋地方
    法院檢察署（下稱板橋地檢署）檢察官以89 年度毒偵字第
    747 號為不起訴處份確定。
(三)、再於90年間因施用毒品案件，經本院以90年度毒聲字第1749
    號刑事裁定送勒戒處所觀察、勒戒後，認無繼續施用毒品之
    傾向而於91年6 月27日執行完畢釋放出所，並經板橋地檢署
    檢察官以91年度毒偵緝字第279 號為不起訴處分確定。
(四)、又於91年間施用毒品案件，除經本院以91年度毒聲字第3165
    號刑事裁定令入戒治處所施以強制戒治1 年，嗣於92年7 月
    4 日因法律修正而出所外，並經本院以91 年度訴字第 2065
    號刑事判決處有期徒刑7 月確定，及因偽造文書案件，經本
    院以91年度板簡字第1722號刑事判決處有期徒刑3 月，且得
    易科罰金確定。
(五)、又於94年間因施用毒品案件，經本院以94年度易字第1512號
    刑事判決處有期徒刑6 月，且得易科罰金確定。
(六)、又於95年間因妨害公務案件，經本院以95年度易字第1399號
    刑事判決處有期徒刑4 月，且得易科罰金確定。
(七)、嗣本院以96年度聲減字第3235號刑事裁定將上開(四)、(五)、(六)
    所示之罪刑各減為有期徒刑3 月又15日、1 月又15日、3 月
    及2 月，並與上開不應減刑之(一)所示之罪刑分別定應執行有
    期徒刑3 年1 月、4 月且得易科罰金確定，並入監接續執行
    上開(一)假釋經撤銷後之殘刑及(四)、(五)、(六)所示之罪刑，而於
    96年12月1日因徒刑期滿執行完畢出監。
二、詎其仍不知悔改，猶於前開觀察、勒戒執行完畢釋放後5 年
    內再犯上開施用毒品案件經依法追訴處罰後，竟分別基於施
    用第一級毒品海洛因及施用第二級毒品甲基安非他命之犯意
    ，，於100 年3 月9 日上午6 時許，在其位於新北市○○區
    ○○路62號5 樓居所內，以將海洛因稀釋後放置在注射針筒
    注射靜脈之方式，施用海洛因1 次，及於同日中午12時30分
    時許，在上址，以將甲基安非他命放在玻璃球吸食器內以燒
    煙之方式（起訴書略載為「於100 年3 月9 日下午3 時45分
    為警採尿時起回溯前96小時內之某時許，在不詳地點，以不
    詳方式」，茲予補充更正），施用甲基安非他命1 次；嗣於
    同日下午2 時40分許，在新北市○○區○○路2 段189 巷口
    因其形跡可疑為警趨前盤查，游志雄見狀即將已使用之注射
    針筒1 支丟棄在地上，隨即為警察覺而查獲並扣得其所有並
    供己施用海洛因用之注射針筒1 支，並經警採集其尿液送驗
    ，結果呈海洛因之代謝物嗎啡及安非他命、甲基安非他命陽
    性反應，始查悉上情。
三、案經新北市政府警察局板橋分局移送臺灣板橋地方法院檢察
    署檢察官偵查起訴。
    理  由
壹、程序方面：本件被告游志雄所犯係死刑、無期徒刑、最輕本
    刑3 年以上有期徒刑以外之罪，其於準備程序就前揭被訴事
    實為有罪之陳述，經法官告知簡式審判程序之旨，並聽取其
    與公訴人之意見後，本院認無不得或不宜改依簡式審判程序
    進行之處，爰依刑事訴訟法第273 條之1 第1 項、第284 條
    之1 之規定，由本院合議庭裁定本件由受命法官獨任進行簡
    式審判程序，合先敘明。
貳、實體方面：
一、上開事實，業據被告游志雄於本院訊問時自白不諱，且被告
    於前開時間採集之尿液經送驗，結果呈海洛因代謝物之嗎啡
    及安非他命、甲基安非他命陽性反應乙節，此有新北市政府
    警察局偵辦毒品危害防制條例案被移送人姓名及代碼對照表
    、台灣檢驗科技股份有限公司出具2011/3/25 報告編號UL/2
    011 /00000000 之濫用藥物檢驗報告各乙份（詳見偵查卷第
    12、39頁）在卷可稽；並有扣案之注射針筒1 支可證。又按
    海洛因經注射或吸入人體後，約80% 於24小時內自尿中排出
    ，且尿液中能否驗出嗎啡陽性反應與其投與量、投與途徑、
    採尿時間、個人體質及檢測方法之靈敏度有關，國外曾有文
    獻報導注射6 毫克之海洛因鹽酸鹽，其代謝物嗎啡之平均可
    檢出時限約為26小時；另甲基安非他命經口服投與後約70 %
    於24小時內自尿中排出，約90% 於96小時內自尿中排出，由
    於甲基安非他命成分之檢出與其投與方式、投與量、個人體
    質、採尿時間與檢測儀器之精密度等諸多因素有關，因此僅
    憑尿液中呈安非他命陽性反應，並無法確實推算吸食時間距
    採集時間之長短，惟依上述資料推斷，最長可能不會超過4
    日等情，業經行政院衛生署藥物食品檢驗局於81年9 月8 日
    以藥檢壹字第8114885 號、81年2 月8 日（81）藥檢壹字第
    001156號函示明確，則被告上開時間所採集之尿液送驗結果
    既有海洛因代謝物之嗎啡及安非他命、甲基安非他命之陽性
    反應，顯見被告在經警採尿時往前回溯26、96小時內之某時
    （惟應扣除為警查獲後至採尿時止其人身自由受拘束期間）
    ，確有施用第一級毒品海洛因及第二級毒品甲基安非他命之
    犯行至明。故被告之自白核與事實相符，應堪予採信。則本
    案事證已臻明確，被告犯行洵堪認定，應予依法論科。
二、論罪科刑部分：
(一)、按施用毒品經觀察、勒戒或強制戒治執行完畢釋放後，5 年
    後再施用毒品，應適用毒品危害防制條例第20條第1 、2 項
    之規定，同條例第20條第3 項定有明文。又按於92年7 月9
    日新修正之毒品危害防制條例刪除二犯及三犯之規定，一改
    修法前繁雜之處遇程序，僅將施用毒品者簡化區分為初犯、
    再犯，並認施用毒品者係屬病患性犯人，以觀察、勒戒戒除
    其身癮，並以強制戒治去除其心癮。經觀察、勒戒或強制戒
    治執行完畢釋放後，若係5 年後再犯該條例第10條施用毒品
    罪者，與同條例第20條第1 項、第2 項關於「初犯」之處理
    方式相同，檢察官應先聲請法院裁定令被告入勒戒處所觀察
    、勒戒，並視有無繼續施用毒品傾向，決定應予釋放、為不
    起訴之處分，或應聲請法院裁定令入勒戒處所強制戒治；若
    係5 年內「再犯」同條例第10 條 施用毒品罪者，依同條例
    第23條第2 項規定，檢察官則應依法追訴。觀諸該條例第20
    條第3 項之修正理由：「觀察、勒戒或強制戒治5 年後再犯
    者，顯見前所實施之觀察、勒戒或強制戒治已足以遮斷其施
    用毒品之癮，為期自新及協助其戒除毒癮，對此5 年後再犯
    者，爰明定仍適用初犯之規定，先經觀察、勒戒、強制戒治
    之程序。」及同條例第23條第2 項之修正理由：「為配合簡
    化施用毒品犯之刑事處遇程序，並鑑於經觀察、勒戒或強制
    戒治執行完畢釋放後5 年內再犯者，其再犯率甚高，原據以
    實施之觀察、勒戒及強制戒治既已無法收其實效，自應施以
    刑事處遇。」顯然如施用毒品者係前經觀察、勒戒或強制戒
    治等治療程序執行完畢5 年後，始再施用毒品之「初犯」，
    因前所執行之觀察、勒戒或強制戒治已足收戒除毒癮之效，
    自應重新執行觀察、勒戒或強制戒治等治療程序，並於治療
    程序執行完畢後，由檢察官為不起訴處分，毋庸對之追訴處
    罰；反之，在「再犯」之情形，因其先前所為治療程序顯未
    能收戒斷毒癮之效，且考量施用毒品者之再犯率偏高，乃簡
    化其刑事處遇程序，而逕予追訴處罰，不再施以治療程序。
    參酌上開立法理由，修正毒品危害防制條例就施用毒品者，
    祇於「初犯及5 年後再犯」二種情形，有其追訴條件之限制
    ，即須於初犯經觀察、勒戒或強制戒治釋放後，5 年內均無
    施用毒品之行為，始能認其前所實施之觀察、勒戒或強制戒
    治已足遮斷毒癮，而得於5 年後再犯時，再予適用初犯之規
    定，重行觀察、勒戒等程序。倘5 年內已經再犯，被依法追
    訴處罰，縱其第三次（或第三次以上）施用毒品之時間在初
    犯釋放5 年以後，即與「5 年後再犯」之情形有別，且因已
    於「5 年內再犯」，顯見其再犯率甚高，原實施觀察、勒戒
    或強制戒治，已無法收其實效，而無5 年戒斷期之存在，自
    無再經觀察、勒戒或強制戒治之必要，應由檢察官逕行起訴
    ，始符新法修正之本旨，最高法院95年度臺上字第1071號、
    95年度臺非字第59 號 判決意旨可資參照。經查，被告有前
    開事實欄一(二)至(五)所示之施用毒品科刑紀錄在案，此有臺灣
    高等法院被告前案紀錄表乙份在卷可稽，是被告於前開觀察
    、勒戒執行完畢釋放後5 年以內已再犯被依法追訴處罰如上
    所述，則揆諸前揭判決意旨，本件檢察官起訴被告施用第一
    、二級毒品，符合上開規定，合先敘明。
(二)、又按海洛因及甲基安非他命依毒品危害防制條例第2 條第2
    項第1 、2 款之規定，分別係屬第一、二級毒品，故核被告
    所為，係犯毒品危害防制條例第10條第1 項之施用第一級毒
    品罪及同條例第10條第2 項之施用第二級毒品罪。又被告持
    有海洛因、甲基安非他命分別係供己施用，則其持有之低度
    行為，為施用毒品之高度行為所吸收，均不另論罪。復被告
    所犯二罪之間，犯意各別，行為互殊，應予分論併罰。再查
    ，本案被告係71年1 月9 日出生，其於滿18歲後有事實欄一
    (四)施用毒品部分及(五)、(六)所示之科刑紀錄，並於96年12月1
    日徒刑期滿執行完畢出監在案，此有上開紀錄表可證，是其
    於受有期徒刑執行完畢後5 年內故意再犯有期徒刑以上之前
    揭二罪，均為累犯，各應依刑法第47條第1 項之規定，加重
    其刑。
(三)、爰審酌被告前有多次施用毒品之犯行，仍不知悔悟，故態復
    萌，再次施用毒品，無視於毒品對於自身健康之戕害及國家
    對於杜絕毒品犯罪之禁令，惟審酌被告犯後坦承犯行，態度
    尚佳，及施用毒品者均具有相當程度之生理成癮性及心理依
    賴性，戒除不易，且犯罪心態與一般刑事犯罪之本質不同，
    非難性較低等一切情狀，分別量處如主文所示之刑，並定應
    執行之刑，以資懲儆。
(五)、另扣案之注射針筒1 支，係被告所有並供其施用海洛因用乙
    節，此據被告供述甚明，爰依刑法第38條第1 項第2 款之規
    定，併予宣告沒收。
據上論斷，應依刑事訴訟法第273 條之1 第1 項、第299 條第1
項前段，毒品危害防制條例第10條第1 項、第2 項，刑法第11條
前段、第47條第1 項、第51條第5 款、第38條第1 項第2 款，判
決如主文。
本案經檢察官莊惠真到庭執行職務。
中    華    民    國   100    年    7     月    26    日
                  刑事第十三庭法  官  饒金鳳
以上正本證明與原本無異。
如不服本判決，應於判決送達後10日內，向本院提出上訴書狀，
且上訴書狀應敘述具體理由，而上訴書狀未敘述上訴理由者，應
於上訴期間（即自收受判決書之翌日起算10日）屆滿後20日內補
提理由書。
                              書記官  許雅琪
中    華    民    國   100    年    8     月    1     日
附錄本案論罪科刑之法律條文：
毒品危害防制條例第10條：
施用第一級毒品者，處6 月以上5 年以下有期徒刑。
施用第二級毒品者，處3 年以下有期徒刑。